臺灣臺中地方法院簡易民事判決
111年度豐簡字第214號
原      告  黃善程  
被      告  張博鳴  


            臺中汽車客運股份有限公司

法定代理人  李博文  
訴訟代理人  林源哲  
被      告  李軍孝  
上列當事人間請求侵權行為損害賠償(交通)事件，本院於民國11
1年4月19日言詞辯論終結，判決如下：
主      文
被告張博鳴、臺中汽車客運股份有限公司應連帶給付原告新臺幣
64,882元，及自民國111年3月12日起至清償日止，按年息百分之
5計算之利息。
原告其餘之訴及假執行之聲請均駁回。
訴訟費用由被告張博鳴、臺中汽車客運股份有限公司連帶負擔。
本判決原告勝訴部分得假執行。
    事實及理由
壹、程序事項：被告張博鳴經合法通知，未於言詞辯論期日到場
    ，核無民事訴訟法第386條各款所列情形，應依原告之聲請
    ，由其一造辯論而為判決。
貳、實體方面　　
一、原告主張：被告張博鳴受僱於被告臺中汽車客運股份有限公
    司（下稱臺中客運），為臺中客運之公車司機，於民國110
    年3月1日12時40分許，駕駛車牌號碼000-00號營業大客車（
    下稱720號大客車）沿臺中市大雅區月祥路往中清路方向直
    行，因720號大客車未定時保養及檢查，導致底盤油箱管路
    破裂，於行駛時汽油沿路滲漏，適被告李軍孝駕駛車牌號碼
    0000-00號自用小貨車，行經上開路段，亦因未注意地上有
    油漬而減速慢行，於轉彎時失控打滑，不慎碰撞原告停放於
    月祥路305之7號前之車牌號碼000-0000號自用小貨車（下稱
    系爭車輛），致系爭車輛左側受損（下稱系爭事故），須支
    出系爭車輛修理費用新臺幣（下同）159,202元。而被告張
    博鳴、李軍孝因上開過失行為，致系爭車輛受有損害，自應
    負連帶責任；又被告臺中客運既為被告張博鳴之僱用人，依
    民法第188條第1項前段規定，亦應負連帶責任。爰依民法侵
    權行為之法律關係，提起本件訴訟。並聲明：㈠被告張博鳴
    、李軍孝應連帶給付原告新臺幣159,202元，及自起訴狀繕
    本送達翌日起至清償日止，按年息百分之5計算之利息。㈡被
    告張博鳴、臺中汽車客運股份有限公司應連帶給付原告新臺
    幣159,202元，及自起訴狀繕本送達翌日起至清償日止，按
    年息百分之5計算之利息。㈢前二項給付，任一被告已為給付
    或一部之給付，其餘被告於給付範圍內免除給付之義務。㈣
    願供擔保，請准宣告假執行。
二、被告則以：
　㈠被告臺中客運部分：就肇事部分不爭執，被告臺中客運確實
    要負全責，然系爭車輛尚未實際進行維修，縱有維修亦應扣
    除零件折舊等語，以資抗辯。並聲明：原告之訴駁回。
　㈡被告李軍孝部分：被告李軍孝並無過失等語，以資抗辯。並
    聲明：原告之訴駁回。
　㈢被告張博鳴未於言詞辯論期日到場，亦未提出書狀作何聲明
    或陳述。
三、本院得心證之理由：
  ㈠按當事人對於他造主張之事實，於言詞辯論時不爭執者，視
    同自認；當事人對於他造主張之事實，已於相當時期受合法
    之通知，而於言詞辯論期日不到場，亦未提出準備書狀爭執
    者，準用第一項之規定，民事訴訟法第280條第1項、第3項
    分別定有明文。原告主張被告張博鳴係被告臺中客運之公車
    司機，其於上開時、地駕駛720號大客車，因720號大客車未
    定時保養及檢查，導致底盤油箱管路破裂，於行駛時汽油沿
    路滲漏，適被告李軍孝駕駛車牌號碼0000-00號自用小貨車
    ，行經上開路段轉彎時失控打滑，因而碰撞系爭車輛等事實
    ，業據原告提出臺中市政府警察局道路交通事故現場圖、初
    步分析研判表、現場照片、上立汽車股份有限公司估價單等
    為證（見本院卷第21至27頁）；並經本院向臺中市政府警察
    局大雅分局調取系爭事故相關資料，核閱屬實（見本院卷第
    43至78頁）。而被告臺中客運對此部分並不爭執；被告李軍
    孝對系爭事故之發生亦不爭執，惟認其就系爭事故並無過失
    ；被告張博鳴則經本院合法通知，未於言詞辯論期日到場，
    復未提出任何書狀爭執，依前揭規定，視同自認，堪信原告
    此部分之主張為真實。
  ㈡次按因故意或過失，不法侵害他人之權利者，負損害賠償責
    任；受僱人因執行職務，不法侵害他人之權利者，由僱用人
    與行為人連帶負損害賠償責任，民法第184條第1項前段、第
    188條第1項前段分別定有明文。復按汽車、機車或其他非依
    軌道行駛之動力車輛，在使用中加損害於他人者，駕駛人應
    賠償因此所生之損害；不法毀損他人之物者，被害人得請求
    賠償其物因毀損所減少之價額，民法第191條之2、第196條
    亦規定甚明。經查，被告張博鳴於警詢時稱：伊駕駛720-FY
    號營業大客車沿月祥路往中清路方向行駛，因機械故障，一
    直漏油造成後方來車打滑碰撞等語，佐以被告李軍孝於警詢
    時稱；伊駕駛自小客車沿月祥路往中清路方向行駛，因路面
    漏油打滑自撞路旁之車輛等語，有A3類道路交通事故調查紀
    錄表在卷可參（見本院卷第55至56頁），亦有初步分析研判
    表及道路交通事故現場圖在卷可憑（見本院卷第23至24頁、
    第45頁），足證被告張博鳴於駕駛720號大客車前，未仔細
    檢查車況，致720號大客車沿途漏油，後方車輛因行經漏油
    路面打滑而碰撞系爭車輛並造成毀損乙情，顯有過失，且其
    過失行為與系爭車輛受損之結果具相當因果關係甚明，被告
    張博鳴自應負侵權行為損害賠償責任。又因被告張博鳴於系
    爭事故發生時為被告臺中客運之受僱人，其因執行職務而不
    法侵害原告之權利，則原告請求被告張博鳴、臺中客運應負
    連帶損害賠償責任，洵屬有據。
  ㈢再按當事人主張有利於己之事實者，就其事實有舉證之責任
    ，民事訴訟法第277條前段有明文規定。又依民法第184條第
    1項前段規定，侵權行為之成立，須行為人因故意過失不法
    侵害他人權利，亦即行為人須具備歸責性、違法性，並不法
    行為與損害間有因果關係，始能成立，且主張侵權行為損害
    賠償請求權之人，對於侵權行為之成立要件應負舉證責任（
    最高法院100年度台上字第328號判決意旨參照）。本件原告
    主張被告李軍孝對於系爭事故之發生亦有過失乙情，經被告
    李軍孝所否認，故原告對於被告李軍孝造成系爭車輛損害之
    事實應負舉證責任。經查，系爭事故之發生原因係因720號
    大客車機械故障沿路漏油，致使行經之車輛無法防範而影響
    駕駛操控，進而打滑後碰撞系爭車輛，尚難認被告李軍孝對
    於系爭事故之造成有何肇事因素，此亦有初步分析研判表在
    卷可參（見本院卷第23頁），且系爭事故之發生亦屬猝不及
    防，難認被告李軍孝對於系爭事故之發生有過失。而原告復
    未另舉證證明被告李軍孝對系爭事故之發生及原告所受損害
    ，有何故意或過失之可歸責事由存在，揆諸前揭解釋，自無
    由遽為有利原告之判斷，是原告猶執前詞主張被告李軍孝應
    負損害賠償責任，即屬無據。
  ㈣而民法第196條所謂因毀損減損之價額，得以修復費用為估定
    之標準，但以必要者為限，例如修理材料以新品換舊品應予
    折舊，最高法院79年度第9次民庭會議決議闡釋甚明。本件
    被告張博鳴、臺中客運既過失不法毀損系爭車輛，已如上述
    ，是揆諸前開規定，自應連帶負侵權行為損害賠償責任，則
    原告以修復金額作為賠償金額，自屬有據。又系爭車輛之零
    件修理既係以新零件更換被損之舊零件，是依上說明，自應
    將零件折舊部分予以扣除。查系爭車輛送修須支出修理費用
    159,202元，其中零件費用123,422元、工資12,780元、烤漆
    23,000元，此有原告提出之估價單附卷可稽(見本院卷第27
    頁)。而依行政院所頒「固定資產耐用年數表」及「固定資
    產折舊率表」之規定，自用小客車之耐用年數為5年，依定
    率遞減法每年折舊千分之369，再參照卷附之系爭車輛行車
    執照影本，其上載明該車係於107年1月出廠（見本院卷第10
    3頁，未載日故以15日計算），直至110年3月1日系爭事故發
    生日止，實際使用日數約為3年1月又14日，因此，系爭車輛
    應以使用3年2月期間計算折舊。依此方式核算扣除折舊額後
    ，得請求之零件修理費為29,102元（計算式如附表，元以下
    四捨五入），加計工資12,780元及烤漆23,000元，則被告張
    博鳴、臺中客運應賠償之必要修理費總計為64,882元（計算
    式：29,102＋12,780＋23,000＝64,882）。至被告臺中客運雖
    辯稱系爭車輛尚未維修云云，惟系爭車輛既因系爭事故而受
    有損害，並經估價修復費用，原告自得請求所受損害之維修
    必要費用，被告臺中客運此揭所辯，不足採信。
  ㈤末按給付無確定期限者，債務人於債權人得請求給付時，經
    其催告而未為給付，自受催告時起，負遲延責任。其經債權
    人起訴而送達訴狀，或依督促程序送達支付命令，或為其他
    相類之行為者，與催告有同一之效力。民法第229條第2項定
    有明文。又遲延之債務，以支付金錢為標的者，債權人得請
    求依法定利率計算之遲延利息。但約定利率較高者，仍從其
    約定利率。應付利息之債務，其利率未經約定，亦無法律可
    據者，週年利率為百分之五，民法第233條第1項、第203條
    亦有明文。經查，本件原告對被告之侵權行為債權，核屬無
    確定期限之給付，既經原告起訴請求被告連帶賠償，而起訴
    狀繕本最末於111年3月1日合法寄存送達被告張博鳴（於111
    年3月11日發生效力），有送達證書可憑(見本院卷第85頁)
    ，被告張博鳴、臺中客運迄未給付，當應負遲延責任。是原
    告請求自起訴狀繕本送達被告翌日即111年3月12日起，按年
    息百分之5計算之法定遲延利息，核無不合。
四、綜上所述，原告依侵權行為之法律關係，請求被告張博鳴、
    臺中客運連帶給付64,882元，及自111年3月12日起至清償日
    止，按年息百分之5計算之利息，為有理由，應予准許；逾
    此部分之請求，則無理由，即應駁回。至原告訴之聲明第一
    項請求被告張博鳴、李軍孝連帶賠償部分，因被告李軍孝就
    系爭事故之發生並無過失，無須負損害賠償責任，業經本院
    認定如前，而被告張博鳴已與臺中客運連帶給付如主文第一
    項所示，故原告訴之聲明第一項已無必要，併予敘明。
五、本件事證已臻明確，兩造其餘攻擊防禦方法及所舉證據，經
    審酌結果，與本件判決結論均無影響，爰不一一論述，附此
    敘明。
六、本判決原告勝訴部分，係適用簡易程序所為被告敗訴之判決
    ，依民事訴訟法第389條第1項第3款規定，應依職權宣告假
    執行。至原告敗訴部分，其訴既經駁回，則假執行之聲請亦
    失所依從，應併予駁回，附此敘明。
七、訴訟費用負擔之依據：民事訴訟法第79條、第85條第2項。
    審酌原告敗訴部分係因零件折舊，故訴訟費用命由被告張博
    鳴、臺中客運連帶負擔。
中　　華　　民　　國　　111 　年　　4 　　月　　29　　日
                  豐原簡易庭    法  官 廖弼妍
如不服本判決，應於送達後20日內，向本院提出上訴狀並表明上
訴理由，如於本判決宣示後送達前提起上訴者，應於判決送達後
20日內補提上訴理由書（須附繕本）。如委任律師提起上訴者，
應一併繳納上訴審裁判費。
以上為正本係照原本作成。　　　　　　　　　
中　　華　　民　　國　　111 　年　　4 　　月　　29　　日
                               書記官  陳貴卿
附表
折舊時間           金額
第1年折舊值        123,422×0.369=45,543
第1年折舊後價值    123,422-45,543=77,879
第2年折舊值        77,879×0.369=28,737
第2年折舊後價值    77,879-28,737=49,142
第3年折舊值        49,142×0.369=18,133
第3年折舊後價值    49,142-18,133=31,009
第4年折舊值        31,009×0.369×(2/12)=1,907
第4年折舊後價值    31,009-1,907=29,102